---
title: "Grafico de distribución"
author: "Richard Pardes-Espinosa"
data: "2024-07-01"
format: html
editor: visual
editor_options: 
  chunk_output_type: inline
toc: true
number-sections: true
code-fold: show
code-summary: "ver código"
---

# Importar de datos 

Cargar las bibliotecas necesarias con `library(tidyverse)`, que incluye herramientas como `ggplot2` y `dplyr` para manipulación y visualización de datos. Luego, utiliza `read_csv()` para importar datos desde un archivo CSV ubicado en línea en GitHub, asignando estos datos limpios a `cr`. 

La base de datos esta relacionado con incidencia y severidad de la roya del café en Etiopía. 

```{r}
# Cargar librerías
library(tidyverse)

cr <- read_csv("https://raw.githubusercontent.com/emdelponte/paper-coffee-rust-Ethiopia/master/data/survey_clean.csv")

cr
```

# Visualización de gráficos

El gráfico generado utiliza `ggplot()` con `aes()` para mapear la variable `sev2` en el eje x y `region` en el relleno de las barras del histograma. `geom_histogram()` se utiliza para representar los datos como un histograma, y `theme_classic2()` aplica un estilo visual específico al gráfico. Las etiquetas de ejes `x`, `y` y `fill` son definidas con `labs()`, proporcionando claridad sobre los datos representados en el gráfico: severidad en el eje x, número de parcelas en el eje y, y región para el relleno de las barras.

```{r}
# Cargar librerías 
library(ggthemes)
library(ggplot2)

# Histograma
cr|>
  ggplot(aes(x = sev2, 
             fill = region)) +
  geom_histogram() +
  theme_classic() +
  labs(x = "Severidad",
       y = "Parcelas",
       fill = "Región")
```

Con `ggplot()`, se define el gráfico donde `aes(x = sev2)` mapea los datos de severidad en el eje x. `geom_density()` agrega una densidad de distribución suavizada de los datos. `theme_classic2()` aplica un tema clásico al gráfico, y `labs()` personaliza las etiquetas del eje x como "Severidad", del eje y como "Parcelas", y la leyenda como "Distrito". `facet_wrap(~zone)` divide el gráfico en facetas según la variable "zone", lo que permite comparar la distribución de severidades entre diferentes zonas geográficas o de interés.

```{r}
# Histograma
cr|>
  ggplot(aes(x = sev2)) +
  geom_density() +
  theme_classic() +
  labs(x = "Severidad",
       y = "Parcelas",
       fill = "Distrito") +
  facet_wrap(~zone)
```

A diferencia del anterior gráfico, con `facet_wrap(~district)` dividimos el gráfico en paneles según la variable `district`, lo que permite comparar la distribución de severidades entre diferentes distritos en un mismo gráfico.

```{r}
# Histograma
cr|>
  ggplot(aes(x = sev2)) +
  geom_density() +
  theme_classic() +
  labs(x = "Severidad",
       y = "Parcelas",
       fill = "Distrito") +
  facet_wrap(~district)
```


