---
title: "Creando vectores y objetos"
author: "Richard Pardes-Espinosa"
data: "2024-07-01"
format: html
editor: visual
editor_options: 
  chunk_output_type: console
toc: true
number-sections: true
code-fold: show
code-summary: "ver código"
---


## Vectores

Un vector es una estructura de datos que puede ser un elemento o contener varios elementos del mismo tipo, como números, caracteres o valores lógicos. A continuación, presento algunos ejemplos:

```{r}
# Vectores simples 
a <- 1
a

b <- 2
b

a + b
```

Aquí, se presenta algunos ejemplos de vectore útilies:

```{r}
# crear vectores numéricos
numericos <- c("5", "25", "100", "625")

# crear vectores categóricos 
categoricos <- c("manzana", "banana", "naranja", "pera")

# crear vectores lógicos
logicos <- c("1", "0", "1", "0")

# crear vectores secuencia
secuencias <- seq(1, 10, by = 2)

# crear vectores repitiendo un valor
repetir <- rep(7, times = 5)

# Matrix
matriz <- matrix(1:9, nrow = 3)

# Data frame
df <- data.frame(
  id = 1:5,
  nombre = c("Gabrel", "Yuri", "Raisa", "Mariana", "Ester"),
  edad = c(23, 25, 30, 22, 29)
)

# Lista
df1 <- list(
  frutas = categoricos,
  cantidades = numericos,
  enfermedades = logicos
)

df1
```

## Objetos

Un objeto puede tomar diferentes valores, entre ellos puede expresarse como vectores, matrices, data frames, listas, entre otros. Ejemplos:

En el ejemplo podemos aprecir que, un objeto puede ser expresado como un vector (ver sección 2: Vectores)

```{r}
# Crear un vector numérico
vector <- c(1, 2, 3, 4, 5)

# Crear un vector de caracteres
vector_ufv <- c("mejoramiento de plantas", "fitopatologia")
vector_ufv
```

Podemos crear una matriz, llamando a la función matrix y solicitando que cree 9 valores númericos (1:9), definiendo un de filas y columnas con nrow y ncol.

```{r}
# Crear una matriz
mt <- matrix(1:9, nrow = 3, ncol = 3)
mt
```

Para crear un data frame es posible apyándose de la función data.frame.

```{r}
# Crear un data frame
df <- data.frame(
  nombre = c("Jorge", "Emerson", "Eduardo"),
  edad = c(60, 45, 45),
  casado = c(FALSE, TRUE, FALSE))
df
```

Si obervas, un data frame te presenta una tabla organizada, mientras que una matriz sólo te presenta datos y dimensiones sin precisar el nombre de las observaciones y variables.

Un data frame, por si naturaleza esta lista para realizar los trabajos de analisis de datos, por lo cual es una función de mucha utilidad.